【裁判字號】    97,交聲,1579
【裁判日期】    970630
【裁判案由】    交管條例聲異
【裁判全文】
臺灣板橋地方法院交通事件裁定        97年度交聲字第1579號
原處分機關  交通部公路總局臺北區監理所蘆洲監理站
異  議  人
即受處分人  甲○○
上列異議人即受處分人因違反道路交通管理處罰條例案件，對於
交通部公路總局臺北區監理所蘆洲監理站中華民國97年5 月16日
所為之裁決處分（處分案號：北監蘆字第裁46-C00000000號），
聲明異議，本院裁定如下：
    主  文
原處分關於罰鍰新臺幣伍萬貳仟伍佰元部分撤銷。
其餘部分（吊扣駕駛執照壹年及道安講習部分）異議駁回。
    理  由
一、原處分意旨略以：異議人甲○○於民國96年11月22日21時許
    ，騎乘車牌號碼N56-988 號重型機車，行經臺北縣五股鄉○
    ○路時，因飲酒致呼氣酒精濃度達每公升0.63毫克，經警攔
    檢，以其有「汽車駕駛人酒精濃度超過規定標準（0.55以上
    ）」之違規事實製單舉發，而同一違規事實，雖業經臺灣板
    橋地方法院檢察署檢察官以96年度速偵字第3154號為緩起訴
    處分確定，惟依據交通部95年7 月17日交路字第0950006986
    號函釋暨法務部行政罰諮詢小組第1 次會議紀錄結論之意旨
    ，「緩起訴」本質屬附帶條件的「不起訴」處分，而依行政
    罰法第26條之規定：「一行為同時觸犯刑事法律及違反行政
    法上義務規定者，依刑事法律處罰之。但其行為應處以其他
    種類行政罰或得沒入之物而未經法院宣告沒收者，亦得裁處
    之。前項行為如經不起訴處分或為無罪、免訴、不受理、不
    付審理之裁判確定者，得依違反行政法上義務規定裁處之」
    ，故而異議人上開酒醉駕車之行為，同時觸犯刑事法律及違
    反行政法上義務，於緩起訴處分確定後，參照上揭函示及會
    議結論意旨，仍得依違反道路交通管理處罰條例而加以處罰
    ，原處分機關即交通部公路總局臺北區監理所蘆洲監理站於
    認定違規事實明確後，爰依道路交通管理處罰條例第35條第
    1 項第1 款、第24條第1 項第2 款之規定，裁處異議人新臺
    幣（下同）52,500元之罰鍰，並吊扣駕照1 年及施以道安講
    習等語。
二、異議意旨則略以：異議人甲○○於96年11月22日21時許，騎
    乘車牌號碼N56-988 號重型機車，行經臺北縣五股鄉○○路
    時，因飲酒致呼氣酒精濃度達每公升0.63毫克，經警攔檢，
    以異議人有「汽車駕駛人酒精濃度超過規定標準（0.55以上
    ）」之違規事實製單舉發，然前揭酒醉駕車之同一事實，業
    已經臺灣板橋地方法院檢察署檢察官以96年度速偵字第3154
    號為緩起訴處分，令異議人應於緩起訴處分確定後3 個月內
    向財團法人中華民國唐氏症基金會支付2 萬元，緩起訴期間
    為1 年，依照「一事不二罰」之法理，其不應再受到行政罰
    鍰之處罰，而如今原處分機關又針對同一事件據以裁罰，於
    法自有未合，對原處分有所不服，為此聲明異議等語。
三、按汽車駕駛人，駕駛汽車經測試檢定有下列情形之一者，處
    新臺幣15,000元以上60,000元以下罰鍰，並當場移置保管該
    汽車及吊扣其駕駛執照1 年；因而肇事致人受傷者，並吊扣
    其駕駛執照2 年；致人重傷或死亡者，吊銷其駕駛執照，並
    不得再考領：（一）酒精濃度超過規定標準」，道路交通管
    理處罰條例第35條第1 項第1 款定有明文。次按「違反行政
    法上義務而受罰鍰、沒入或其他種類行政罰之處罰時，適用
    本法。但其他法律有特別規定者，從其規定」、「本法所稱
    其他種類行政罰，指下列裁罰性之不利處分：一、限制或禁
    止行為之處分：限制或停止營業、吊扣證照‧‧‧‧禁止申
    請或其他限制或禁止為一定行為之處分。」、「一行為同時
    觸犯刑事法律及違反行政法上義務規定者，依刑事法律處罰
    之。但其行為應處以其他種類行政罰或得沒入之物而未經法
    院宣告沒收者，亦得裁處之。前項行為如經不起訴處分或為
    無罪、免訴、不受理、不付審理之裁判確定者，得依違反行
    政法上義務規定裁處之」，94 年2月5 日公布、95年2 月5
    日施行之行政罰法第1 條、第2 條第1 款、第26條亦分別定
    有明文。又依據行政罰法第26條之立法理由：（一）一行為
    同時觸犯刑事法律及違反行政法上義務規定時，由於刑罰與
    行政罰同屬對不法行為之制裁，而刑罰之懲罰作用較強，故
    依刑事法律處罰，即足資警惕時，實無一事二罰再處行政罰
    之必要。且刑事法律處罰，由法院依法定程序為之，較符合
    正當法律程序，應予優先適用。但「罰鍰」以外之沒入或「
    其他種類行政罰」，因兼具維護公共秩序之作用，為達行政
    目的，行政機關仍得「併予裁處」，故為第1 項但書規定。
    （二）前述行為如經檢察官為不起訴處分或法院為無罪、免
    訴、不受理或不付審理（少年事件）之裁判確定，行政罰之
    裁處即無一事二罰之疑慮，故第2 項規定此時仍得依違反行
    政法上義務之規定裁處。另按「被告所犯為死刑、無期徒刑
    或最輕本刑三年以上有期徒刑以外之罪，檢察官參酌刑法第
    五十七條所列事項及公共利益之維護，認以緩起訴為適當者
    ，得定一年以上三年以下之緩起訴期間為緩起訴處分，其期
    間自緩起訴處分確定之日起算」、「被告於緩起訴期間內，
    有下列情形之一者，檢察官得依職權或依告訴人之聲請撤銷
    原處分，繼續偵查或起訴：（一）於期間內故意更犯有期徒
    刑以上刑之罪，經檢察官提起公訴者。（二）緩起訴前，因
    故意犯他罪，而在緩起訴期間內受有期徒刑以上刑之宣告者
    。（三）違背第二百五十三條之二第一項各款之應遵守或履
    行事項者」，刑事訴訟法第253 條之1 第1 項、第253 條之
    3 第1 項分別定有明文。準此，被告經檢察官為「緩起訴」
    處分者，於「緩起訴」之猶豫期間內，其最後是否會被檢察
    官提起公訴，猶懸而未定，意即「緩起訴」處分於猶豫期間
    內尚未具有實質之確定力，檢察官於期間內，可對被告繼續
    觀察，此時若被告顯無反省警惕之情或根本欠缺反省警惕之
    能力，檢察官得依職權或依告訴人之聲請，將被告「緩起訴
    」處分撤銷，繼續偵查或起訴。
四、經查：異議人甲○○於96年11月22日21時許，騎乘車牌號碼
    N56-98 8號重型機車，行經臺北縣五股鄉○○路時，因酒後
    駕車遭警攔檢，並測得異議人呼氣酒精濃度達每公升0.63毫
    克，為臺北縣政府警察局蘆洲分局警員製單舉發等情，業據
    異議人於異議狀上自承不諱，且有臺北縣政府警察局北縣警
    交字第C00000000 號舉發違反道路交通管理事件通知單乙紙
    在卷可稽，異議人酒後駕車之事實，應堪認定。另異議人上
    開同一酒後駕車之行為事實，並經臺灣板橋地方法院檢察署
    檢察官以96年度速偵字第3154號為緩起訴處分，令異議人應
    於緩起訴處份確定後3 個月內向財團法人中華民國唐氏症基
    金會支付2 萬元，緩起訴期間為1 年，此有上開緩起訴處分
    書1 份附卷足憑。而按行政罰法第26條明訂一事不二罰原則
    ，且應受行政罰之行為如經不起訴處分或為無罪、免訴、不
    受理、不付審理之裁判「確定」者，始得依違反行政法上義
    務規定裁處之，並未包括「緩起訴」處分在內，雖「緩起訴
    」處分之最終使被告免於刑事訴追之效果與「不起訴」處分
    之效果相同，行政罰法第26條第2 項解釋上本應包括緩起訴
    處分情形在內，但依據行政罰法第26條第2 項規定之立法意
    旨，亦必須待緩起訴處分實質確定時，被告才最終地確定免
    於受刑事訴追，原處分機關始得為行政裁罰，亦即在緩起訴
    期間內即猶豫期間期滿前，該緩起訴處分仍有被撤銷之可能
    ，此時原處分機關若依法為行政裁決，將使受處分人有同時
    遭受行政處罰及刑事訴追之危險，而顯與行政罰法第26條規
    定之立法意旨相違背。本件原處分之裁決日期為97年5 月16
    日，前開緩起訴處分於97年1 月17日確定，且緩起訴期間為
    1 年，於1 年後即98年1 月16日始實質確定。從而，原處分
    機關應待緩起訴處分之猶豫期間經過而未經撤銷後，始可依
    道路交通管理處罰條例第35條第1 項第1 款規定裁處罰鍰，
    在上開緩起訴處分尚未實質確定前，原處分機關即依道路交
    通管理處罰條例規定為本件罰鍰之裁決，顯與前揭行政罰法
    第26條第2 項規定有違，是異議人此部分之異議理由，顯屬
    有據。至道路交通管理處罰條例第35條第1 項所定之吊扣駕
    駛執照12個月部分，其屬與刑罰所定「自由刑」、「罰金刑
    」性質不同之「其他種類行政罰」，依行政罰法第26條第1
    項但書規定，無一事二罰之問題，不待緩起訴處分之實質確
    定，自得逕予裁罰，因之，異議人此部分之異議即無理由。
五、綜上所述，原處分機關以異議人有酒精濃度超過標準之行為
    ，依道路交通管理處罰條例第35條第1 項第1 款、違反道路
    交通管理事件統一裁罰基準及處理細則第43條、第44條、第
    67條、違反道路交通管理事件統一裁罰標準表等規定，裁處
    異議人罰鍰52,500元，並吊扣駕駛執照12個月，施以道安講
    習之處分，其中裁處罰鍰部分，於法不合，自應由本院將此
    部分撤銷，另原處分機關裁處異議人吊扣駕駛執照12個月、
    施以道安講習部分，於法並無不當或違法之處，是異議人此
    部分之異議內容，並無理由，自應予以駁回。
六、應依道路交通案件處理辦法第19條、第20條前段，裁定如主
    文。
中    華    民    國    97    年    6     月    30    日
                            交通法庭法  官    鄭燕璘
以上正本證明與原本無異
如不服本裁定應於送達後5日內向本院提出抗告狀
中    華    民    國    97    年    6     月    30    日
                                      書記官  陳筱惠


司法院資訊處製作；財團法人民間司法改革基金會備份。
